【裁判字號】    92,訴,132
【裁判日期】    920224
【裁判案由】    洗錢防制法
【裁判全文】
台灣台北地方法院刑事判決                          九十二年度訴字第一三二號
    公  訴  人  台灣台北地方法院檢察署檢察官
    被      告  丁○○  男  二.
右列被告因違反洗錢防制法案件，經檢察官聲請簡易判決處刑（九十一年度偵字第一
七四七八號），經本院適用通常程序判決如左：
    主  文
丁○○無罪。
    理  由
一、本件聲請簡易判決處刑之意旨略以：丁○○明知讓售金融帳戶將幫助他人隱匿常
    業詐欺之重大犯罪所得財物而不違反其本意，竟基於幫助洗錢之犯意，於民國九
    十年七月十八日，將其所開立於中國信託商業銀行，帳號0000000000
    00號之存摺、金融卡，以新台幣（下同）二千五百元代價，出售予年籍姓名不
    詳綽號「小黑」之成年男子。嗣被害人丙○○、乙○○、甲○○、戊○○依手機
    簡訊低價販賣行動電話之內容，撥打電話給姓名年籍不詳之成年男子訂購行動電
    話，而匯款、轉帳至前開丁○○所出售之中國信託商業銀行銀行帳戶內，卻未得
    到訂購之行動電話等情，因認被告丁○○所為係幫助洗錢之行為而涉有洗錢防制
    法第九條第一項之罪嫌。
二、按犯罪事實應依證據認定之，無證據不得推定其犯罪事實；又不能證明被告犯罪
    者，應諭知無罪之判決，刑事訴訟法第一百五十四條、第三百零一條第一項分別
    定有明文。而所謂認定犯罪事實之證據，係指足以認定被告確有犯罪行為之積極
    證據而言，該項證據自須適合於被告犯罪事實之認定，始得採為斷罪資料，又苟
    未能發現相當證據或證據不足以證明，自不能以推測或擬制之方法，以為裁判基
    礎，故被告否認犯罪事實所持之辯解，縱屬不能成立，仍非有積極之證據足以證
    明其犯罪行為，不能遽為有罪之認定，此觀諸最高法院二十九年上字第三一○五
    號、四十年台上字第八六號及三十年上字第一八三一號判例自明。
三、聲請簡易判決處刑之意旨認被告丁○○涉有洗錢防制法第九條第一項之罪嫌，無
    非係以被告之自白，被害人丙○○、甲○○、梁志銘、乙○○之指訴，以及開戶
    資料、存提款記錄資料、中國信託商業銀行回函、乙○○、甲○○、戊○○之開
    戶資料資為佐證。訊之被告丁○○固不否認有將其所開戶之中國信託商業銀行南
    京分行帳號000000000000號之存摺、金融卡、印章，借予真實年籍
    姓名不詳綽號「小黑」之成年男子，並因之自「小黑」處取得二千五百元代價之
    事實，惟否認有公訴意旨所指之犯行，辯稱：當時係因「小黑」說要做生意需要
    用幾個月，所以才借給他，不知道有詐騙之事，後來無法與「小黑」聯絡，所以
    就去辦掛失等語。
四、經查：被告將其所開戶之中國信託商業銀行南京分行帳號0000000000
    00號之存摺、金融卡、印章，借予「小黑」，並因之自「小黑」處取得二千五
    百元代價，嗣後被害人丙○○、乙○○、甲○○、戊○○因收到不明之人所傳訊
    之低價販賣行動電話內容之手機簡訊後，撥打電話給不明之人訂購行動電話，而
    匯款、轉帳至被告前開帳戶之事實，業經被告供述明確，並經被害人丙○○、乙○○、甲○○、戊○○指述綦詳，並有開戶資料、存提款記錄資料、中國信託商
    業銀行回函在卷可資佐證，應堪採信；次按：「稱洗錢，係指下列行為：一、掩
    飾或隱匿因自己或他人重大犯罪所得財物或財產上利益者。」，洗錢防制法第二
    條第一款訂有明文，而所稱重大犯罪者，係以洗錢防制法第三條所定之罪名之所
    得為限，並非就所有犯罪之所得財物或財產上利益予以掩飾、隱匿，即可認其屬
    洗錢之行為，因此，若有掩飾、隱匿非屬重大犯罪所得財物或財產上利益之行為
    時，仍非屬洗錢防制法所規範之行為，再者，刑法上之幫助犯，係指以幫助之意
    思，對於正犯資以助力，而未參與實施犯罪之行為者而言，而幫助犯在客觀上對
    正犯之犯罪行為有所助力外，其主觀上須對該犯罪之事實亦有共同認識始能成立
    ，若於正犯之犯罪無共同之認識即非幫助犯（最高法院九十一年度台上字第二八
    五一號、八十八年度台上字第一二七０號判決參見），從而，本案仍應就行為人
    主觀上幫助犯罪意思之程度觀察予以觀察，方足認定其是否主觀上對該犯罪之事
    實亦有共同認識而成立幫助犯（被告交付存摺等物之行為，除於主觀上係共同犯
    罪意思之情形屬正犯外，應為構成要件外之行為，附此說明），故仍應審查本件
    被告交付存摺、印章及提款卡之時，其主觀上是否有「小黑」或他人將以該帳戶
    為洗錢之用，方足論斷；然查：本件被告先後於偵查中以及本院審理時均供稱「
    小黑」要其所有之帳戶之目的係要做生意之用等語，而被害人等人指述之情形，
    並無從認定被告有對本件詐欺行為之認識，且就本案卷證以觀，尚無其他足以認
    定被告「主觀上對洗錢之犯罪事實有共同認識」之證明；況且，再從反面以觀，
    雖然公訴意旨認申請開設金融帳戶並無任何特殊之限制，若有需求即得自行開設
    帳戶，並無借用他人帳戶之必要等情，然而並非因此即得反面推論使用他人帳戶
    均屬違法行為，使用他人帳戶之目的僅係要使特定之親友不知悉資金情況亦非不
    無可能，且縱於借予他人帳戶時知悉其將作為違法使用，亦應再區分為掩飾隱匿
    重大犯罪所得之用，以及非掩飾隱匿重大犯罪所得之用二者，故若僅僅就「交付
    帳戶予他人使用之行為」以觀，並無從遽以認定被告主觀上即有帳戶係要用洗錢
    之用之犯罪事實之認識，且亦不得因該帳戶嗣後供作重大犯罪所得之掩飾隱匿之
    用，即能逕予溯及推論於交付帳戶之時，即有洗錢之認識，應可認定，職事之故
    ，本件無從因該帳戶嗣後充作不詳之人詐欺甚或常業詐欺使用，即得認被告對洗
    錢之犯罪事實有認識；綜上所述，本件既然無從證明被告對洗錢之犯罪事實有所
    認識，就無法僅因交付帳戶之行為，即可以認定被告之行為屬幫助洗錢之犯罪行
    為，自難以該罪相繩，是依照前揭判決之意旨，自應依法為被告無罪判決之諭知
    。
五、據上論斷，應依刑事訴訟法第三百零一條第一項、第四百五十二條，判決如主文
    。
本案經檢察官呂朝章到庭執行職務。
中      華      民      國    九十二    年      二      月    二十四    日
                                台灣台北地方法院刑事第一庭
                                        法  官  蘇嘉豐
右正本證明與原本無異。
如不服本判決，應於判決送達後十日內向本院提出上訴狀（應抄附繕本）。告訴人或
被害人如對於本判決不服者，應具備理由請求檢察官上訴，其上訴期間之計算係以檢
察官收受判決正本之日期為準。
                                        書記官  蘇靜紅
中      華      民      國    九十二    年      二      月    二十四    日


司法院資訊處製作；財團法人民間司法改革基金會備份。
